臺灣苗栗地方法院刑事判決
111年度訴字第221號
公  訴  人  臺灣苗栗地方檢察署檢察官
被      告  賴靖邦


選任辯護人  廖國竣律師
            王博鑫律師
上列被告因違反毒品危害防制條例案件，經檢察官提起公訴 （1
11年度偵字第2337號），本院判決如下：     
    主    文
甲○○共同犯製造第二級毒品罪，處有期徒刑伍年拾月。
扣案如附表編號1至22所示之物均沒收。扣案如附表編號23所示
之物均沒收銷燬。未扣案犯罪所得新臺幣拾參萬壹仟貳佰元沒收
，於全部或一部不能沒收或不宜執行沒收時，追徵其價額。
    犯罪事實
一、甲○○明知大麻係毒品危害防制條例第2條第2項第2款所稱第
    二級毒品，不得持有、栽種、製造，竟與真實姓名、年籍不
    詳，綽號「大胖」、「小P」、「大股」（即「大胖」之老
    闆）及另名成年男子（均無證據證明為兒童或少年），共同
    基於製造第二級毒品之犯意聯絡，於民國110年7月間某日，
    先經「大胖」安排入住苗栗縣○○市○○路00巷0號，每月房租
    由「大胖」提供，再於同年9月間某日起，以如附表編號1所
    示iPhone型號白色行動電話（含SIM卡1枚）作為聯絡工具，
    依「大胖」、「小P」指示，及連結網際網路習得大麻栽種
    及製造知識後，以如附表編號2至17所示由「小P」及另名成
    年男子搬運來之物品，接續在上址為如附表編號18所示大麻
    植株移栽、施肥、灌溉而栽種，再剪下大麻花、葉後以自然
    風乾之方式乾燥，使之易於施用，因而製造第二級毒品大麻
    既遂，並獲得「大胖」自110年9月起提供之每月新臺幣（下
    同）2萬元報酬。嗣經警於111年3月9日上午7時20分許，持
    搜索票至上址執行搜索，當場扣得如附表所示物品、大麻植
    株、乾燥大麻花、葉等物，而查獲上情。
二、案經臺中市政府警察局刑事警察大隊報告臺灣苗栗地方檢察
    署檢察官偵查起訴。
    理    由
壹、證據能力部分
一、被告以外之人於審判外之言詞或書面陳述，除法律有規定者
    外，不得作為證據；被告以外之人於審判外之陳述，雖不符
    刑事訴訟法第159條之1至第159條之4之規定，而經當事人於
    審判程序同意作為證據，法院審酌該言詞陳述或書面陳述作
    成時之情況，認為適當者，亦得為證據，刑事訴訟法第159
    條第1項、第159條之5第1項分別定有明文。查本案所引被告
    以外之人於審判外之供述，經被告甲○○及辯護人表示同意作
    為證據（見本院卷第45、71、91頁），本院審酌該等陳述無
    證明力明顯過低之情事，且依製作時之情況，尚無違法不當
    之瑕疵，認作為證據應屬適當，是得為證據。
二、被告所為不利於己之供述，無出於強暴、脅迫、利誘、詐欺
    、疲勞訊問、違法羈押或其他不正之方法，亦非違反法定障
    礙事由經過期間不得訊問或告知義務規定而為，依刑事訴訟
    法第156條第1項、第158條之2規定，應有證據能力。
三、本案所引非供述證據，無違反法定程序而取得之情形，依刑
    事訴訟法第158條之4反面規定，得為證據。
貳、認定犯罪事實所憑證據及其理由
一、訊據被告對上開犯罪事實於警詢、偵訊及審理中坦承不諱（
    見臺灣苗栗地方檢察署111年度偵字第2337號卷，下稱偵卷
    ，第29至43、95至98、105至109、169至171頁；本院卷第16
    至18、43至46、94至101頁），並有本院111年度聲搜字第94
    號搜索票影本、刑案現場勘察報告、刑案現場示意圖、現場
    及扣案物品照片、行動電話聯絡資訊、照片及通訊軟體訊息
    翻拍照片在卷可稽（見偵卷第47至49、57、73至77、115至1
    52頁），且有如附表所示之物扣案可佐。復扣案如附表編號
    18、22、23所示大麻植株、種子、乾燥大麻花、葉經送法務
    部調查局鑑定結果認：「送驗種子檢品4包，經檢視外觀均
    與大麻種子一致，隨機抽樣20顆進行發芽試驗，其中2顆具
    發芽能力，種子發芽率10%，且經檢驗含第二級毒品大麻成
    分……送驗菸草檢品3包經檢驗均含第二級毒品大麻成分……
    送驗植株檢品155株經檢視葉片外觀均具大麻特徵，隨機抽
    樣13株檢驗均含第二級毒品大麻成分」乙節，有該局濫用藥
    物實驗室111年4月11日調科壹字第11123006450號鑑定書在
    卷可稽（見偵卷第165頁）。足認被告之自白與事實相符，
    堪以採信。
二、毒品危害防制條例第12條第2項所謂之意圖供製造毒品之用
    ，而栽種大麻者之所謂「栽種」，係指播種、插苗、移栽、
    施肥、灌溉、除草、收穫等一系列具體行為之總稱，只要行
    為人參與其中一種活動，即屬栽種（最高法院103年度台上
    字第4225號判決意旨參照）。又毒品危害防制條例第4條製
    造毒品罪之「製造」，係指就原料、元素予以加工，使成具
    有特定功效之成品者而言，除將非屬毒品之原料加以化合而
    成毒品外，尚包括將原含有毒品物質之物，予以加工改製成
    適合施用之毒品情形在內。故對大麻植株之花、葉、嫩莖，
    以人工方式予以摘取、蒐集、清理後，再利用人為、天然力
    或機器設備等方法，以風乾、陰乾、曝曬或烘乾等方式，使
    之乾燥，亦即以人為方式加工施以助力，使之達於易於施用
    之程度，自屬製造大麻毒品之行為（最高法院110年度台上
    字第6134號判決意旨參照）。查被告於警詢、偵訊及審理中
    承稱：伊大約3、4天為大麻植株澆1次水、每週施肥1次，長
    到比較大株就換盆，開花後用剪刀將花剪下來，拿到廁所夾
    起來，透過對外窗自然風乾，再放到袋子裡密封等語（見偵
    卷第37至38、96至97頁；本院卷第43、98頁），並有如附表
    編號2至17所示相關器具扣案可佐，且觀諸卷附照片（見偵
    卷第151頁），扣案大麻花呈乾枯、褐黃、細碎狀，可見業
    經乾燥程序。足認被告為大麻植株移栽、施肥、灌溉後，摘
    取、蒐集大麻花、葉，再以自然風乾之方式乾燥，而以人為
    方式加工施以助力，使之易於施用，揆諸上開說明，即屬栽
    種及製造之行為。又扣案如附表23所示乾燥大麻花、葉，經
    鑑驗結果確均含第二級毒品大麻成分，業如前述，應屬製造
    第二級毒品既遂無訛。
三、綜上，本案事證明確，被告犯行洵堪認定，應予依法論科。
參、論罪科刑及沒收
一、核被告所為，係犯毒品危害防制條例第4條第2項之製造第二
    級毒品罪。
二、被告與真實姓名、年籍不詳，綽號「大胖」、「小P」、「
    大股」及另名成年男子間，有犯意聯絡及行為分擔，為共同
    正犯。
三、被告製造第二級毒品前持有大麻種子、意圖供製造毒品之用
    而栽種大麻，及製造第二級毒品後持有第二級毒品之低度行
    為，為製造第二級毒品之高度行為所吸收，均不另論罪。
四、被告自110年9月間某日起，於密切接近之時間，在同地製造
    第二級毒品之行為，行為態樣類似，侵害同一法益，主觀上
    應係基於同一犯意，各行為獨立性極為薄弱，依一般社會健
    全觀念，難以強行分開，應視為數個舉動之接續施行，論以
    接續犯之單純一罪。
五、刑之減輕
　㈠犯第4條至第8條之罪於偵查及歷次審判中均自白者，減輕其
    刑，毒品危害防制條例第17條第2項定有明文。查被告於偵
    查及審判中均自白本案製造第二級毒品犯行，應依法減輕其
    刑。
　㈡毒品危害防制條例第17條第1項規定：「犯第4條至第8條、第
    10條或第11條之罪，供出毒品來源，因而查獲其他正犯或共
    犯者，減輕或免除其刑」，其所稱「供出毒品來源，因而破
    獲者」，係指被告供出毒品來源之有關資料，諸如前手之姓
    名、年籍、住居所、或其他足資辨別之特徵等，使調查或偵
    查犯罪之公務員因而對之發動調查或偵查並破獲者而言（最
    高法院97年度台上字第1475號判決意旨參照）。查被告固陳
    稱：大麻植株來源係「大胖」等語（見偵卷第37頁）。惟檢
    、警未因被告供述而查獲上手或共犯乙節，有臺灣苗栗地方
    檢察署111年5月19日苗檢松日111偵2337字第1119012309號
    函、臺中市政府警察局刑事警察大隊111年5月26日中市警刑
    五字第1110019255號函在卷可稽（見本院卷第65至67頁）。
    揆諸上開說明，顯未有因而查獲其他正犯或共犯之情形，自
    無毒品危害防制條例第17條第1項減輕其刑規定之適用。
六、爰以行為人之責任為基礎，審酌被告明知國家杜絕毒品之禁
    令，仍為圖己私利而裁種並製造第二級毒品大麻，助長毒品
    氾濫及吸毒歪風，戕害國民身心健康，危害社會治安，所為
    殊值非難，兼衡犯罪之動機、目的、手段、情節、分工、製
    造毒品之種類與數量，及坦承犯行之態度，暨自述國中肄業
    之智識程度、以打零工為業、日薪1,500至1,800元、尚有父
    親需照顧扶養之生活狀況等一切情狀（見本院卷第101至103
    頁），量處如主文第1項所示之刑，以示懲儆。
七、沒收
　㈠毒品危害防制條例第19條第1項規定「犯第4條至第9條、第12
    條、第13條或第14條第1項、第2項之罪者，其供犯罪所用之
    物，不問屬於犯罪行為人與否，均沒收之。」為刑法第38條
    第2項後段所稱之特別規定。其立法採用與違禁物沒收相同
    之規範標準，並藉由剝奪其物，以預防並遏止相關犯罪之發
    生。故於數人共同犯罪時，均應對各共同正犯諭知沒收（最
    高法院107年度台上字第2697號判決意旨參照）。查扣案如
    附表編號1至17、19、20所示之物，均係供犯製造第二級毒
    品罪所用之物，應依毒品危害防制條例第19條第1項規定宣
    告沒收。
　㈡大麻種子可供栽種為大麻，雖非第二級毒品，但禁止持有，
    持有大麻種子者，毒品危害防制條例第14條第4項設有刑責
    規定。而大麻植株為自大麻種子發育而來，可供為製造第二
    級毒品大麻之原料，亦係違禁物而禁止持有(最高法院110年
    度台上字第6263號判決意旨參照)。查扣案如附表編號18、2
    2所示大麻植株155株、大麻種子4包，經鑑驗結果含第二級
    毒品大麻成分乙節，業如前述，均屬違禁物，應依刑法第38
    條第1項規定宣告沒收。至鑑驗取用部分既已滅失，自不為
    沒收之諭知。
　㈢扣案如附表編號23所示乾燥大麻花、葉3包，經鑑驗結果均含
    第二級毒品大麻成分乙節，業如前述，且為被告本案製造之
    第二級毒品，業據其供承在卷（見偵卷第97頁；本院卷第10
    1頁），應依毒品危害防制條例第18條第1項前段規定諭知沒
    收銷燬。至盛裝上開扣案毒品之包裝袋3只，因內有極微量
    毒品殘留無法析離，應整體視為查獲之毒品，併予宣告沒收
    銷燬。另鑑驗取用部分既已滅失，自不為沒收銷燬之諭知。
　㈣扣案如附表編號21所示犯罪所得即111年3月份剩餘報酬8,800
    元，爰依刑法第38條之1第1項前段規定，諭知沒收。
　㈤其餘犯罪所得即110年9月起至111年2月止之每月2萬元報酬，
    及111年3月份已花用報酬11,200元（2萬元－8,800元），共
    計131,200元（2萬元×6個月＋11,200元），未據扣案，應依
    刑法第38條之1第1項前段、第3項規定，諭知沒收，並於全
    部或一部不能沒收或不宜執行沒收時，追徵其價額。
　㈥另扣案iPhone型號黑色行動電話1具，綜觀全卷證據資料，無
    事證證明係供犯罪所用、犯罪預備或犯罪所生之物，亦非違
    禁物，經核與本案無涉，自無從宣告沒收。
據上論斷，應依刑事訴訟法第299條第1項前段，判決如主文。
本案經檢察官姜永浩提起公訴，檢察官蕭慶賢到庭執行職務。
中　　華　　民　　國　　111 　年　　7 　　月　　13　　日
                  刑事第二庭  審判長  法  官  林卉聆
                                      法  官  陳雅菡
                                      法  官  魏正杰
以上正本證明與原本無異。　　　　　　　　　　　　　　　　如不服本判決應於收受判決後20日內向本院提出上訴書狀，並應敘述具體理由。其未敘述上訴理由者，應於上訴期間屆滿後20日內向本院補提理由書(均須按他造當事人之人數附繕本)「切勿逕送上級法院」。　　　
　　　　　　　　　  　　　　　　　    書記官　巫  穎
中　　華　　民　　國　　111 　年　　7 　　月　　13　　日

附錄論罪科刑法條：
毒品危害防制條例第4條
製造、運輸、販賣第一級毒品者，處死刑或無期徒刑；處無期徒
刑者，得併科新臺幣3千萬元以下罰金。
製造、運輸、販賣第二級毒品者，處無期徒刑或10年以上有期徒
刑，得併科新臺幣1千5百萬元以下罰金。
製造、運輸、販賣第三級毒品者，處7年以上有期徒刑，得併科
新臺幣1千萬元以下罰金。
製造、運輸、販賣第四級毒品者，處5年以上12年以下有期徒刑
，得併科新臺幣5百萬元以下罰金。
製造、運輸、販賣專供製造或施用毒品之器具者，處1年以上7年
以下有期徒刑，得併科新臺幣1百50萬元以下罰金。
前五項之未遂犯罰之。

附表：
編號 扣案物 數量 111年度保字第164號扣押物品清單編號 重量 1 iPhone型號白色行動電話（含SIM卡1枚） 1具   2 溫濕度計 4支 1、8、12、16  3 剪刀 1支 2  4 吹風機 1臺 3  5 生長燈 8臺 4、10、18、23  6 肥料 2包 5、21  7 肥料 2盒 6  8 定時器 3個 7、9、15  9 烘乾設備 2臺 11、24  10 電風扇 1臺 13  11 土壤 1包 14  12 剪碎器具 1支 17  13 電子磅秤 2臺 19、26  14 PH檢測器 1臺 20  15 肥料 1罐 22  16 密封機 1臺 25  17 密封袋 1包 27  18 大麻植株 155株   19 房屋租賃契約書 1份 28  20 待繳房租 新臺幣22,000元   21 111年3月份剩餘報酬 新臺幣8,800元   22 大麻種子 4包  淨重29.56公克 23 乾燥大麻花、葉 （含包裝袋） 3包  驗前淨重84.02公克 驗餘淨重83.83公克